【裁判字號】    97,上訴,1166
【裁判日期】    970827
【裁判案由】    違反槍砲彈藥刀械管制條例
【裁判全文】
臺灣高等法院高雄分院刑事判決        97年度上訴字第1166號
上  訴  人  臺灣高雄地方法院檢察署檢察官
上  訴  人
即  被  告  甲○○
選任辯護人  吳建勛律師
            陳慧錚律師
            梁宗憲律師
上列上訴人因被告違反槍砲彈藥刀械管制條例案件，不服臺灣高
雄地方法院97年度訴字第448 號中華民國97年5 月14日第一審判
決（起訴案號：臺灣高雄地方法院檢察署96年度偵字第29730 號
），提起上訴，本院判決如下：
     主  文
上訴駁回。
     事  實
一、甲○○明知可發射子彈具殺傷力之改造手槍、具殺傷力之制
    式子彈及金屬槍機、槍管之槍砲主要組成零件，均屬槍砲彈
    藥刀械管制條例所管制之物品，未經中央主管機關許可，不
    得持有，竟於民國96年10月16日起往前回溯6 、7 個月間之
    某日凌晨1 時許，在高雄市西子灣附近不詳地點，以新臺幣
    （下同）7 萬元之價格，同時向某姓名、年籍不詳、綽號「
    阿元」（起訴書誤繕為「阿源」）之人購得如附表編號1至4
    所示之物及具殺傷力之制式子彈2 顆而持有之，並置放於屏
    東縣新園鄉某不詳地點。又於96年10月16日上午7 時20分許
    ，甲○○因疑似超車糾紛，竟另行基於恐嚇危害安全之犯意
    ，駕駛車號ZG-3678 號自小客車自後追逐由丙○○、丁○○
    及乙○○所共乘車號9708-FD 號之自小客車，並先後在高雄
    縣大寮鄉○○路與萬丹路口及同鄉○○路與鳳林四路口（起
    訴書誤繕為鳳林三路口），持上開附表編號1 至4 所示之物
    及具殺傷力之制式子彈2 顆等物，接續朝車號9708-FD 號自
    小客車開槍射擊2 次，而分別擊中車號9708-FD 號自小客車
    之車後保險桿及右後車門把手，致丙○○、丁○○及乙○○
    因而心生畏懼（甲○○涉犯毀損罪部分未經合法告訴及起訴
    ）。嗣於同日下午5 時許，甲○○於偵查犯罪職權之公務員
    發覺其係上開持槍射擊之人前，即主動向屏東縣（起訴書誤
    繕為屏東縣政府）警察局東港分局新園分駐所警員坦承其持
    有如附表編號1 至4 所示之物及具殺傷力之制式子彈2 顆，
    接續射擊車號9708-FD 號自小客車2 次之行為而自願接受裁
    判，並於同日下午6 時10分許，由甲○○帶領警員至屏東縣
    新園鄉（起訴書誤繕為林園鄉○○○村○○路147 之1 號內
    扣得如附表編號1 至4 所示之物。
二、案經高雄縣政府警察局林園分局報請臺灣高雄地方法院檢察
    署檢察官偵查起訴。
    理  由
壹、證據能力部分：
    按被告以外之人於審判外之言詞或書面陳述，除法律有規定
    者外，不得作為證據；又被告以外之人於審判外之陳述，雖
    不符刑事訴訟法第159 條之1 至第159 條之4 之規定，而經
    當事人於審判程序同意作為證據，法院審酌該言詞陳述或書
    面陳述作成時之情況，認為適當者，亦得為證據。當事人、
    代理人或辯護人於法院調查證據時，知有第159 條第1 項不
    得為證據之情形，而未於言詞辯論終結前聲明異議者，視為
    有前項之同意，刑事訴訟法第159 條第1 項、第159 條之5
    定有明文。本判決所引用各項證據資料（詳後引證據）之證
    據能力，檢察官、被告及辯護人就本判決所引用其他審判外
    之言詞或書面陳述，知有刑事訴訟法第159 條第1 項不得為
    證據之情形，均表示無意見等語（見本院卷第58、73至75頁
    ），而未於言詞辯論終結前聲明異議，本院審酌上開證據資
    料作成時之情況，並無任何違法取證之不適當情形，以之作
    為證據使用係屬適當，自得採為認定事實之證據。
貳、實體部分：
一、上訴人即被告甲○○經本院合法傳喚未到庭陳述，惟據其於
    原審及本院準備程序中對於前揭犯罪事實均坦承不諱（見原
    審卷第22、33、65、71頁、本院卷第55至56頁），並供稱：
    扣案如附表編號1 至4 所示之物連同制式2 顆子彈，都是我
    因好奇於事發半年前左右同時在高雄市西子灣以7 萬元買的
    ，我當時為防身把槍、彈放在身上，當天因為車號9708-FD
    號自小客車連續超車，我感覺很不好，我才對該車開2 槍，
    第1 槍朝該車右後輪擊中保險桿、第2 槍也朝同處擊中右後
    車門把手等語甚明（見原審卷第37至42、69頁），核與證人
    即告訴人丁○○、乙○○、丙○○證述之情節大致相符（見
    偵查卷第12至21、23至28頁）。此外，扣案如附表編號1 至
    4 所示之物，經原審當庭勘驗結果，共有手槍1 枝、手槍滑
    套、槍機、槍管1 組、彈匣2 個、彈殼1 個，且該等物品經
    送內政部警政署刑事警察局鑑定結果，認改造手槍及制式子
    彈均具殺傷力（詳如附表編號1 及4 「鑑定結果欄」所示）
    ，而扣案如附表編號2 所示之滑套、槍機、槍管等物，經內
    政部鑑定後，認該滑套所含之土造金屬槍機及槍管屬於槍砲
    主要組成零件等情，分別有原審97年3 月5 日審判筆錄、內
    政部警政署刑事警察局96年11月26日刑鑑字第0960162716號
    槍彈鑑定書、內政部97年3 月24日內授警字第0970870393號
    函在卷可佐（見原審卷第37、55頁、偵查卷第104 至108 頁
    ），足徵被告上開之自白核與事實相符，堪以採信。又被告
    持槍對車號9708-FD 號自小客車接續射擊2 次，而分別擊中
    該車之車後保險桿及右後車門把手一節，亦經被告坦認屬實
    ，顯見被告所擊發之2 顆子彈既能射穿自小客車保險桿及車
    門把手，自足以穿入人體皮肉層，應具殺傷力無訛，附此敘
    明。
二、綜上所述，本件事證明確，被告持有如附表編號1 至4 所示
    槍、彈及已擊發之制式子彈暨槍機、槍管等槍砲主要組成零
    件之犯行及恐嚇危害安全犯行，應堪認定，應予依法論科。
三、按刑法第62條之所謂發覺，係指有偵查犯罪職權之公務員已
    知悉犯罪事實與犯罪之人而言，而所謂知悉，固不以確知其
    為犯罪之人為必要，但必其犯罪事實，確實存在，且為該管
    公務員所確知，始屬相當。如犯罪事實並不存在而懷疑其已
    發生，或雖已發生，而為該管公務員所不知，僅係推測其已
    發生而與事實巧合，均與已發覺之情形有別（最高法院96年
    度台上字第3351號判決意旨參照）。本件被告及其辯護人認
    被告於96年10月16日下午5 時許，自行至屏東縣警察局東港
    分局新園分駐所，向警員坦承有接續開槍射擊2 次之行為，
    並帶同警員查扣如附表編號1 至4 所示之物，符合自首之要
    件一節，經查：(一)被告於96年10月16日下午5 時許，自行至
    屏東縣警察局東港分局新園分駐所，向警員坦承有駕駛車號
    ZG-3678 號自小客車接續朝車號9708-FD 號自小客車開槍射
    擊2 次之行為，並帶同警員查扣如附表編號1 至4 所示之物
    等情，有高雄縣政府警察局林園分局忠義派出所刑事案件呈
    報單、被告第1 次警詢筆錄、搜索扣押筆錄、扣押物品目錄
    表各1 份在卷可稽（見偵查卷第4 、5 至7 、29至32頁）。
    (二)車號9708-FD 號自小客車上之被害人丙○○、丁○○及乙○○遭被告持槍接續射擊該自小客車2 次後，分別於96年10
    月16日上午8 時35分許、同日上午10時5 分許、同日上午9
    時45分許至高雄縣政府警察局林園分局忠義派出所製作車號
    9708-FD 號自小客車因與車號ZG-3678 號自小客車之駕駛疑
    似超車糾紛而遭槍擊2 次之筆錄等情，有證人丙○○、丁○○及乙○○警詢筆錄在卷可憑（見偵查卷第12、17、23頁）
    。(三)證人丙○○、丁○○及乙○○於車號9708-FD 號自小客
    車遭槍擊後，旋分別至警局製作筆錄，且均提及車號ZG-367
    8 號自小客車等情，已如前述，則本件在被告於案發當日下
    午5 時投案之前，偵查犯罪之警員已發覺車號9708-FD 號自
    小客車接續遭槍擊2 次之事，固堪認定。惟證人丁○○、乙○○、丙○○於警詢均證述：開槍之人係車號ZG-3678 號自
    小客車之駕駛人或乘客，男性或女性，我則因當時緊張、無
    法確定等語（見偵查卷第13、78、82頁），被告雖於原審審
    理中自承車號ZG-3678 號自小客車為其所有（見原審卷第44
    頁），然單憑證人丁○○、乙○○、丙○○案發後於警詢之
    上開陳述，尚無法使偵查犯罪之警員知悉車號ZG-3678 號自
    小客車上開槍之人是否即車號ZG-3678 號自小客車之登記所
    有人，或者另有其人。尚難謂偵查犯罪之警員已有確切之根
    據，而達合理懷疑開槍之人即被告之相當程度，況自首減刑
    乃係自首犯罪有助於節省司法資源之目的，依上開說明，被
    告於案發當日下午5 時許，在屏東縣警察局東港分局新園分
    駐所投案而為之供述應符合自首之要件。檢察官上訴意旨指
    警方係於事發當日下午4 時許，依告訴人提供之被告車牌號
    碼循線包圍埋伏而逮捕到被告，故被告不符自首之要件云云
    ，因與本院認定之上開事實不合，自難採信。又檢察官上訴
    意旨另以被告開槍射擊2 次，分別擊中車號9708-FD 號自小
    客車之後保險桿及右側車門把手，顯示被告係朝告訴人等之
    上半身開槍，故被告應係犯意圖犯罪而持有槍械罪及殺人未
    遂罪之犯行云云。然按意圖犯罪而無故持有手槍及子彈，固
    可認係意圖供犯罪而持有，其持有槍、彈與犯特定之罪之間
    ，有方法結果之牽連關係，應依（修正前）刑法第55條之規
    定，應從一重之罪處斷。但如持有之初，並無犯特定之罪之
    意圖，而係於無故持有行為繼續中，因某種原因之介入，始
    持以犯罪，其為犯特定之罪而持有之行為，乃原單純持有繼
    續犯之一部分，不容割裂而另論以一意圖供犯罪而持有罪，
    更不得因其事後持以犯罪，而追溯至其原單純持有部分，合
    併論以一個意圖供犯罪之用而持有罪（最高法院96年度台上
    字第2982號判決意旨參照）。本件被告於警詢、偵查、原審
    及本院審理中均供述扣案之槍械是基於好奇而購買並持有等
    語（見偵查卷第7 至8 、60頁、原審卷第38頁、本院卷第55
    頁），且被告於原審及本院審理時並供稱係因告訴人等連續
    超車之緣故，所以開槍云云（見原審卷第39頁、本院卷第56
    頁），公訴人又未舉何證據足資證明被告係意圖犯罪而持有
    槍械，自應認被告是在無故持有行為繼續中，因上開特定原
    因之發生，始持以犯罪，依上揭說明，尚難逕論以意圖供犯
    罪之用而持有槍械罪。另被告雖有於上揭時地朝告訴人丙○○、丁○○及乙○○所共乘車號9708-FD 號自小客車開槍射
    擊之行為，惟衡以被告朝該車開槍擊中之部位並無可能致該
    車內乘坐之人於死，且被告與告訴人丙○○、丁○○及乙○○亦無深仇舊怨一節，業據告訴人丙○○、丁○○及乙○○
    於警詢時證述綦詳（見警卷第偵查卷第15、20、27頁），被
    告並供稱：如伊有殺人之意思，儘可開到他們車輛旁邊，再
    對人射擊，因為他們車上有4 人，伊僅有1 人，同樣都是16
    00cc的車子，應可輕易追上他們等語（見本院卷第56頁），
    衡情上開所辯尚非不足採信。是被告應無殺人之故意甚明，
    自難遽論以刑法殺人罪責，公訴人起訴書就此部分，亦同此
    見解，是檢察官循告訴人請求此部分上訴意旨，自不足採。
    至被告選任辯護人另辯以：被告開槍行為並無恐嚇意思，僅
    單純洩憤，應僅構成毀損罪云云。惟因與被告坦承恐嚇犯行
    之供述不符，且對人開槍，稍有不慎即可能造成人傷亡，當
    然足以致被害人心生畏懼，符合恐嚇危害安全罪之構成要件
    甚明，被告選任辯護人此部分所辯，顯有誤會，不足採信。
四、核被告就持有扣案如附表編號1 至4 所示之物及已擊發之制
    式子彈2 顆部分所為，係犯槍砲彈藥刀械管制條例第8 條第
    4 項之非法持有可發射子彈具殺傷力之槍枝罪、同條例第12
    條第4 項之非法持有子彈罪及同條例第13條第4 項之非法持
    有槍砲之主要零件罪。又非法持有槍彈等違禁物，所侵害者
    為社會法益，如持有之客體種類相同（同為手槍或同為子彈
    者），縱令持有之客體有數個（如數枝手槍或數顆子彈），
    仍為單純一罪，是被告持有制式子彈3 顆之行為，應僅單純
    論以一持有子彈罪。被告以一持有行為，同時觸犯非法持有
    可發射子彈具殺傷力之槍枝罪、非法持有子彈罪及非法持有
    槍砲之主要零件罪3 罪，為想像競合犯，應從一重之非法持
    有可發射子彈具殺傷力之槍枝罪；而被告就開槍射擊9708-F
    D 號自小客車2 次部分，係犯刑法第305 條之恐嚇危害安全
    罪。被告於上開時、地密接以開槍方式恐嚇丁○○、乙○○
    、丙○○等3 人，應屬接續犯，論以一罪，又被告以一開槍
    行為，同時恐嚇丁○○、乙○○、丙○○等3 人，為同種想
    像競合犯，應依刑法第55條之規定從一重處斷。被告所犯上
    開非法持有可發射子彈具殺傷力之槍枝罪、恐嚇危害安全罪
    等2 罪，犯意各別，行為互異，應予分論併罰，本件被告符
    合自首之要件，已如前述，均得依刑法第62條之規定減輕其
    刑。
五、原審認被告罪證明確，因而適用槍砲彈藥刀械管制條例第8
    條第4 項、第12條第4 項、第13條第4 項，刑法第11條前段
    、第305 條、第51條第5 款、第55條、第62條、第42條第3
    項、第38條第1 項第1 款等規定，並審酌被告任意持有具殺
    傷力之改造手槍、制式子彈及槍砲之主要零件，對社會治安
    具有潛在之高度危險性，況被告隨身攜帶上開槍彈，僅憑與
    他人間超車糾紛之細故，即恣意持槍射擊車號9708-FD 號之
    自小客車2 次，致使被害人丁○○、乙○○、丙○○心生畏
    懼，且以開槍射擊之方式達恐嚇目的者，如不慎擊中他人之
    身體，將嚴重侵害他人身體、生命之安全，此種恐嚇手段不
    僅危險性高，更易引起其他重大社會案件之發生，不宜輕縱
    ，惟念其犯後坦承犯行，態度尚可等一切情狀，就非法持有
    可發射子彈具殺傷力之槍枝罪部分量處有期徒刑2 年10月；
    就恐嚇危害安全罪部分量處有期徒刑8 月及定應執行刑為有
    期徒刑3 年4 月，且就被告非法持有可發射子彈具殺傷力之
    槍枝罪部分，併科罰金10萬元，暨參酌其所犯情節，諭知罰
    金如易服勞役，以1 千元折算1 日，以資懲儆。另敘明扣案
    如附表編號1 至4 所示之槍彈，除編號4 所示之制式子彈1
    顆，業經試射擊發，已喪失子彈之基本構造及功能，而不具
    殺傷力，難認係違禁物外，其餘編號1 至3 所示之物，均屬
    違禁物，爰均依刑法38條第1 項第1 款之規定，併予宣告沒
    收。至於被告向9708-FD 號自小客車已擊發之制式子彈2 顆
    ，因與如附表編號4 所示之制式子彈同時購入，而附表編號
    4 所示之制式子彈經試射後認具殺傷力（詳見如附表編號4
    所示之鑑定結果），且被告所擊發之2 顆子彈業已造成車號
    9708-FD 號自小客車之損害，有如前述，應認被告所擊發之
    2 顆子彈亦具殺傷力，惟經被告於案發時射擊後，已查無彈
    殼所在，上開制式子彈2 顆，應已喪失子彈之基本構造及功
    能而非屬違禁物，爰不為沒收之諭知。核其認事用法，尚無
    不合，量刑亦稱妥適，檢察官循告訴人請求上訴意旨，猶執
    前詞，指摘原判決不當，及被告上訴意旨，仍執陳詞，認原
    審量刑過重，指摘原判決不當，均為無理由，應予駁回。
六、被告經合法傳喚無正當理由不到庭，爰不待其陳述逕行判決
    ，附此敘明。
據上論結，應依刑事訴訟法第368條、第371 條，判決如主文。
本案經檢察官陳宗吟到庭執行職務。
中    華    民    國    97    年    8     月    27    日
                  刑事第九庭    審判長法  官  莊秋桃
                                      法  官  謝宏宗
                                      法  官  裕斗
以上正本證明與原本無異。
除恐嚇危害安全部分不得上訴外，如不服本判決應於收受本判決
後10日內向本院提出上訴書狀，其未敘述上訴理由者，並得於提
起上訴後10日內向本院補提理由書狀（均須按他造當事人之人數
附繕本）「切勿逕送上級法院」。
中    華    民    國    97    年    8     月    27    日
                                      書記官  張宗芳
附錄本判決論罪科刑法條：
《槍砲彈藥刀械管制條例第8條》
未經許可，製造、販賣或運輸鋼筆槍、瓦斯槍、麻醉槍、獵槍、
空氣槍或第4 條第1 項第1 款所定其他可發射金屬或子彈具有殺
傷力之各式槍砲者，處無期徒刑或5 年以上有期徒刑，併科新臺
幣1 千萬元以下罰金。
未經許可，轉讓、出租或出借前項所列槍枝者，處5 年以上有期
徒刑，併科新臺幣1 千萬元以下罰金。
意圖供自己或他人犯罪之用，而犯前二項之罪者，處無期徒刑或
7 年以上有期徒刑，併科新臺幣1 千萬元以下罰金。
未經許可，持有、寄藏或意圖販賣而陳列第1 項所列槍枝者，處
3 年以上10年以下有期徒刑，併科新臺幣700 萬元以下罰金。
第1 項至第3 項之未遂犯罰之。
《槍砲彈藥刀械管制條例第12條》
未經許可，製造、販賣或運輸子彈者，處1 年以上7 年以下有期
徒刑，併科新台幣500 萬元以下罰金。
未經許可，轉讓、出租或出借子彈者，處6 月以上5 年以下有期
徒刑，併科新台幣300 萬元以下罰金。
意圖供自己或他人犯罪之用，而犯前二項之罪者，處3 年以上10
年以下有期徒刑，併科新台幣700 萬元以下罰金。
未經許可，持有、寄藏或意圖販賣而陳列子彈者，處5 年以下有
期徒刑，併科新台幣300 萬元以下罰金。
第1 項至第3 項之未遂犯罰之。
《槍砲彈藥刀械管制條例第13條》
未經許可，製造、販賣或運輸槍砲、彈藥之主要組成零件者，處
三年以上十年以下有期徒刑，併科新台幣七百萬元以下罰金。
未經許可，轉讓、出租或出借前項零件者，處一年以上七年以下
有期徒刑，併科新台幣五百萬元以下罰金。
意圖供自己或他人犯罪之用，而犯前二項之罪者，處五年以上有
期徒刑，併科新台幣一千萬元以下罰金。
未經許可，持有、寄藏或意圖販賣而陳列第一項所列零件者，處
六月以上五年以下有期徒刑，併科新台幣三百萬元以下罰金。
第一項至第三項之未遂犯罰之。
《中華民國刑法第305條》
以加害生命、身體、自由、名譽、財產之事，恐嚇他人致生危害
於安全者，處2 年以下有期徒刑、拘役或3 百元以下罰金。
附表：
┌──┬────────┬──────┬───────────────┬───────┐
│編號│  名       稱   │  數    量  │          鑑定結果            │  出     處   │
├──┼────────┼──────┼───────────────┼───────┤
│1   │克拉克手槍（不含│1 枝        │內政部警政署刑事警察局96年11月│偵卷第32、104 │
│    │彈匣，槍枝管制編│            │26日槍彈鑑定書：認係改造手槍，│至108頁       │
│    │號：0000000000號│            │由仿GLOCK 廠23型半自動手槍製造│              │
│    │）              │            │之槍枝，換裝土造金屬槍管及撞針│              │
│    │                │            │而成，擊發功能正常，可供擊發適│              │
│    │                │            │用子彈使用，認具殺傷力。      │              │
├──┼────────┼──────┼───────────────┼───────┤
│2   │克拉克手槍滑套、│1 組        │內政部警政署刑事警察局96年11月│同上          │
│    │槍機、槍管      │            │26日槍彈鑑定書：送鑑滑套1 枝，│              │
│    │                │            │認係由仿GLOCK 廠半自動手槍製造│              │
│    │                │            │之金屬滑套（含土造金屬槍機及槍│              │
│    │                │            │管）                          │              │
├──┼────────┼──────┼───────────────┼───────┤
│3   │彈匣            │2 個        │內政部警政署刑事警察局96年11月│同上          │
│    │                │            │26日槍彈鑑定書：認均係金屬彈匣│              │
│    │                │            │。                            │              │
├──┼────────┼──────┼───────────────┼───────┤
│4   │制式子彈        │1 顆（經試射│內政部警政署刑事警察局96年11月│同上          │
│    │                │）          │26日槍彈鑑定書：認係口徑9mm 制│              │
│    │                │            │式子彈，經試射，可擊發，認具殺│              │
│    │                │            │傷力。                        │              │
└──┴────────┴──────┴───────────────┴───────┘


司法院資訊處製作；財團法人民間司法改革基金會備份。
